【裁判字號】    88,上易,2803
【裁判日期】    890202
【裁判案由】    詐欺
【裁判全文】
台灣高等法院台中分院刑事判決                  八十八年度上易字第二八○三號
    上  訴  人
    被      告  丙○○○
    選任辯護人  李震華
右列上訴人因詐欺案件，不服台灣苗栗地方法院中華民國八十八年九月二十二日第一
審判決（民國八十八年度易字第四一八號；起訴案號：台灣苗栗地方法院檢察署八十
八年度偵字第四四二號），提起上訴，本院判決如左：
    主  文
上訴駁回。
    事實及理由
一、本案經本院審理結果，認第一審判決認事用法及量刑均無不當，應予維持，並引
    用第一審判決書記載之事實、證據及理由（如附件）。
二、被告雖仍否認犯罪，辯稱：被告因下列情形致收支失衡，無法兌現民國（下同）
    八十七年二月七日票款，並無詐欺告訴人之故意：本預期於八十七年八月間投
    資「吉田家不動產及易通電腦多媒體公司」事業新台幣（下同）五十萬元，原預
    計每月有十多萬元之收入，惜因該公司之負責人湯國強個人負債，致該公司終至
    停業，被告預計之收入落空。就小木屋基地工程言，因被告初入此行，估價錯
    誤；加上被告經驗不足，誤向雄鉅公司訂購不當級配，致基地之級配重新挖除追
    增材料費及員工薪津支出，並因天雨使工程延宕多時，致業主以給付遲延為由減
    少計二十萬元報酬，又使被告此部分收入落空。而雄鉅公司混凝土載運車之司機
    疏忽撞壞業主之擋土牆（業經告訴人承認在卷），由被告代為賠償十五萬多元。
    總之，此一小木屋基地工程，不僅使上訴人毫無利潤收入，尚且賠本支出，財務
    狀況因而失衡。次查案外人黃建勳於八十七年一月間，以多年友誼關係及其已
    獲銀行貸款同意為由，提出相關文件向上訴人緊急借款二十萬元，以資一星期周
    轉之便，詎黃員嗣後以貸款未成，分文未償至今，致被告經濟狀況更形惡化。
    惟查：
  (一)被告與告訴人初次交易，卻僅支付第一次之三萬元小額貨款，其餘額貸款未予支
    付。且：其於八十七年一、二月間即已收受本案工程款，經扣除工資後，尚有
    二十多萬元之餘款，其未清償分文予雄鉅公司，反而將之借款予案外人黃建勳，
    業如原判決所述，被告置應付之貨款於不顧，仍貸款予友人。其於八十七年二
    月六日有二十萬元之匯入款，卻亦未予清償告訴人之貸款，業如原判決所述。顯
    見其自初即有拒付本案貨款之意圖。
  (二)其所謂投資「易通電腦多媒體公司」事業五十萬元，係承接自案外人周啟榆之股
    份，惟周啟榆於與湯國強合作一個月餘之期間，並無任何收入，且對該合作關係
    懷疑，始將股份轉讓與被告等情，業據周啟榆到庭證實，則被告如何會期待每月
    有十多萬元之收入？顯見其於投資該事業時，並不敢有此「每月收入十多萬元」
    之預期。
  (三)再者，其尚有右揭(一)所述四十萬元之收入，則其是否在「苗栗縣獅潭鄉○○段小
    木屋基地工程」賠償十五萬多元云云，應不致於造成不能支付告訴人貸款之窘境
    。
三、綜上所述，被告所辯不可採信，其上訴為無理由，應予駁回。
四、據上論斷，應依刑事訴訟法第三百六十八條、第三百七十三條，判決如主文。
本案經檢察官甲○○到庭執行職務。
中      華      民      國    八十九    年      二      月      二      日
                                  台灣高等法院台中分院刑事第八庭
                                        審判長法  官  羅  得  村
                                              法  官  劉  榮  服
  法  官  林  輝  煌
右正本證明與原本無異。
不得上訴。
                                              書記官  劉  恒  宏
中      華      民      國    八十九    年      二      月      二      日
                                                                        Ｑ
臺灣苗栗地方法院刑事判決                          八十八年度易字第四一八號
    公  訴  人  臺灣苗栗地方法院檢察署檢察官
    被      告  丙○○○  男  三十歲（民國○○○年○○月○日生）
                          住苗栗縣獅潭鄉竹木村十八鄰東坑一之二號
                          身分證統一編號：Ｓ一二六一四七二號
右列被告因詐欺案件，經檢察官提起公訴（八十八年度偵字第四四二號），本院判決
如左：
    主  文
丙○○○連續意圖為自己不法之所有，以詐術使人將本人之物交付，處有期徒刑陸月
。
    事  實
一、丙○○○於民國（下同）八十六年間即發生財務困難，然為承攬苗栗縣獅潭鄉○
    ○段小木屋基地工程，以賺取利潤，明知該工程須大量混凝土承作，而自己已無
    資力支付混凝土費用，竟意圖為自己不法之所有，且基於概括之犯意，先佯於八
十六年九、十月間，首次前往開設於苗栗縣苗栗市文山里十四鄰文山二三一之二
    號之雄鉅混凝土有限公司向該公司人員（下稱雄鉅公司，負責人為乙○○）購買
    混凝土計約三萬多元，並為求取信而開立新竹區中小企業銀行（現改制為新竹國
    際商業銀行）大湖分行為付款人，票號為0000000號、票載發票日為八十
    六年十二月十七日、面額為三萬元之支票一紙交乙○○收執。之後，見雄鉅公司
    人員不疑有他，即自八十六年十一間某日起至同年十二月底某日止，連續向該公
    司佯稱其承攬之上揭小木屋工程，需大量混凝土，待工程完竣後即可付款云云，
    使雄鉅公司負責人乙○○誤信工程完工後即能取得貨款，而如數供應丙○○○所
    需之混凝土達新台幣（下同）四十八萬四千三百元（起訴書誤植為四十九萬元）
    ，嗣丙○○○為免雄鉅公司發覺，乃於八十六年十二月十七日將上開三萬元貨款
    予以兌付，並於同年月底某日，開立新竹區中小企業銀行（已改制）大湖分行為
    付款人，票號為0000000號、0000000號，票載發票日均為八十七
    年二月七日、面額分別為四十三萬二千三百元、五萬二千元之支票各一紙交乙○
    ○收受。詎丙○○○於八十七年一、二月間某日收取前開小木屋工程之工程款約
    四、五十萬元後，並未清償分文予雄鉅公司，致雄鉅公司所執前揭二紙計四十八
    萬四千三百元之支票悉數退票。退票後，丙○○○應雄鉅公司要求另行換開同樣
    以新竹區中小企業銀行（已改制）大湖分行為付款人、票號為0000000號
    、票載發票日為八十七年三月二十日、面額為四十九萬元之支票一紙予乙○○，
    惟屆期仍未付款，嗣經雄鉅公司與丙○○○達成民事訴訟上和解，丙○○○竟仍
    未依和解條件履行，經向丙○○○追討，不獲置理，雄鉅公司始知受騙。
二、案經雄鉅公司訴請台灣苗栗地方法院檢察署檢察官偵查起訴。
    理  由
一、訊據被告丙○○○對於上揭貨款無法支付亦未依和解條件履行等情坦承不諱，惟
    矢口否認有何詐欺犯行，辯稱：係遭人倒債、一時週轉不靈始無法支付；另投資
    之生意亦因經營不善而倒閉云云。惟查，右揭事實，迭據告訴人指訴歷歷，並有
    前開支票及存根、退票理由單影本等件附卷可稽。參諸被告自承於八十七年一、
    二月間即已收受本案工程款，經扣除工資後，尚有二十多萬元之餘款等語（見偵
    查卷第二十二頁、本院八十八年八月十日訊問筆錄），然此筆二十多萬元餘款，
    被告並未清償分文予雄鉅公司，反將之借款予案外人黃建勳一情，亦據被告於本
    院訊問時陳明（見上開八十八年八月十日訊問筆錄），則被告置應付之貨款於不
    顧，仍貸款予友人，其自初即有不付本案貨款之不法意圖至明。又被告於八十七
    年二月六日有二十萬元匯款，有被告提出之銀行存摺影本可查，雖被告指稱：係
    伊兄匯款供伊投資先前已參與之投資事業云云，惟經本院訊以：為何翌日（八十
    七年二月七日）之支票不付（即前揭事實欄所載之二只發票日為八十七年二月七
    日之支票，金額分別為四十三萬二千三百元及五萬二千元）等語，被告答稱：因
    二月七日同日之支票很多張，告訴人之數目較大，其他是小金額的，我先解決那
    些票云云（見本院八十八年八月十日訊問筆錄），除徵斯時被告早已無給付能力
    ，以致所開票據無法支付而跳票外，亦顯被告對於告訴人之貨款並無解決之意，
    否則何以連所開付予告訴人之其中一紙小額支票（五萬二千元）均不予兌付，逕
    自解決其所謂之其他支票？再查，被告既自始即有不付貨款之意圖卻仍向告訴人
    雄鉅公司訂貨，使雄鉅公司誤信被告會支付貨款而出貨，被告明顯有施詐使告訴
    人陷於錯誤之詐欺行為；至於被告先以購買小額之混凝土約三萬元，使雄鉅公司
    出貨，建立買賣關係，並於詐得其餘混凝土貨物後，支付該筆三萬元之貨款，不
    過為被告取信告訴人，並使告訴人誤信被告仍會支付其餘混凝土（即被告施詐所
    得部分）之貨款，而未為起疑之手法之一，殊難謂被告支付該三萬元貨款，即認
    其置其餘大量訂貨所生之貨款於不顧，僅為民事糾葛而已。綜據上述，本案事證
    明確，被告辯稱無非卸責之詞，委不可取，其犯行堪以認定。
二、核被告丙○○○所為，係犯刑法第三百三十九條第一項之詐欺取財罪。被告前後
    多次向告訴人施詐取得混凝土，時間緊接，方法相同，觸犯構成要件相同之罪名
    ，顯係基於概括犯意反覆為之，為連續犯，應依連續犯之規定以一罪論，並加重
    其刑。爰審酌被告犯罪之動機、目的、手段，犯罪所生之危害、犯罪後飾詞否認
    ，且迄今未向告訴人清償，為被告所供明等一切情狀，量處如主文所示之刑。
據上論斷，應依刑事訴訟法第二百九十九條第一項前段，刑法第五十六條、第三百三
十九條第一項，罰金罰鍰提高標準條例第一條前段，判決如主文。
中      華      民      國    八十八    年      九      月    二十二    日
法  官  周  淡  怡
右正本證明與原本無異。
如不服本判決，應於判決送達後十日內向本院提出上訴狀( 應附繕本 )，上訴於
臺灣高等法院台中分院。
                                        書記官  陳  貴  瑋
中      華      民      國    八十八    年      九      月    二十三    日
附錄論罪科刑法條
刑法第三百三十九條
意圖為自己或第三人不法之所有，以詐術使人將本人或第三人之物交付者，處五年以
下有期徒刑、拘役或科或併科一千元以下罰金。
以前項方法得財產上不法之利益或使第三人得之者，亦同。
前二項之未遂犯罰之。


司法院資訊處製作；財團法人民間司法改革基金會備份。
